臺灣高等法院刑事判決　　　　　　　　　　　　　九十二年度上訴字第二九五九號
　　上　訴　人　臺灣板橋地方法院檢察署檢察官
　　被　　　告　己○○
　　指定辯護人　本院公設辯護人　甲○○
右上訴人因被告強盜案件，不服臺灣板橋地方法院九十二年度訴字第一一四一號，中
華民國九十二年七月二十四日第一審判決（起訴案號：臺灣板橋地方法院檢察署九十
二年度偵字第四七八六號），提起上訴，本院判決如左：
    主  文
上訴駁回。
    理  由
一、公訴意旨略以：被告己○○與同案被告乙○○（所犯強盜犯行，另判處有期徒刑
    八年）共同基於意圖為自己不法所有之概括犯意聯絡：(1)於九十二年二月十八日
    二十二時許，由被告乙○○騎乘車號不詳之機車後載被告己○○，騎至臺北縣板
    橋市公園號十號前，再由被告乙○○持外觀近似真槍、槍管內具阻鐵、無法供發
    射彈丸使用、不具殺傷力、非屬槍砲彈藥刀械管制條例所管制之仿ＢＥＲＲＥＴ
    ＴＡ廠８４型半自動手槍製造之玩具手槍一把，朝向丁○○身旁作射擊狀，發出
    擊發之聲響，並以上開玩具手槍之槍口指向丁○○之行動電話要求丁○○交出該
    行動電話，以此脅迫之方法，至使丁○○不能抗拒，而交付其所有之行動電話一
    具（諾基亞廠牌、8210型式），得手後，二人隨即騎乘機車逃逸。(2)於九十二年
    二月二十一日六時三十分許，被告乙○○夥同有犯意聯絡之被告己○○，在臺北
    縣板橋市○○路「神燈ＫＴＶ」前，由被告己○○攔下丙○○所駕駛之計程車，
    並央請丙○○稍等其男友，詎其男友即被告乙○○上車後，隨即持上開玩具手槍
    一把，命令丙○○往前行駛，行至臺北縣板橋市○○路○段某處，被告乙○○即
    命令丙○○左轉，並暫停讓被告己○○先行下車，被告乙○○復命令丙○○往前
    行駛並於巷道內繞行，嗣行至臺北縣板橋市○○路○段五十巷後，被告乙○○即
    命令丙○○右轉中山路靠邊停車，並向丙○○脅稱：「今天不方便，你把身上的
    錢都拿給我」等語，且以上開玩具手槍抵住丙○○之腰部，至使丙○○不能抗拒
    ，而將其所有之現金新臺幣一千元、金戒指一只及行動電話一具（摩托羅拉廠牌
    、Ｖ8088型式）交出，被告乙○○得手後隨即下車逃逸。(3)於九十二年二月二十
    三日二十一時三十分許，被告乙○○夥同有犯意聯絡之被告己○○，由被告乙○○騎乘車號不詳之機車後載被告己○○，騎至臺北縣板橋市○○路八十二巷口，
    再由被告乙○○持上開玩具手槍一把，以槍口抵住戊○○之胸口，命令戊○○交
    出行動電話，以此脅迫之方法，至使戊○○不能抗拒，而交付其所有之行動電話
    一具（諾基亞廠牌、3610型式），得手後，隨即佯以前往戊○○住處為由，要求
    戊○○先行帶路，再於戊○○遵其指示向前行走之際，騎乘機車逃逸。因認被告
    己○○涉有刑法第三百二十八條第一項之強盜罪嫌云云。
二、按犯罪事實應依證據認定之，無證據不得認定其犯罪事實，又不能證明被告犯罪
    者，應諭知無罪之判決，刑事訴訟法第一百五十四條第二項、第三百零一條第一
    項定有明文。所謂認定犯罪事實之證據，係指足以認定被告確有犯罪行為之積極
    證據而言，該項證據自須適合於被告犯罪事實認定，始得採為斷罪資料；又苟未
    能發現相當證據，或證據不足以證明，自不能以推測或擬制之方法，以為裁判基
    礎，分別有最高法院二十九年度上字第三一０五號、四十年度臺上字第八六號判
    例意旨可資參照。且為刑事訴訟法上證明之資料，無論其為直接證據或間接證據
    ，均須達於通常一般之人均不致有所懷疑，而得確信其為真實之程度，始得據為
    有罪之認定，若其關於被告是否犯罪之證明未能達此程度，而有合理性懷疑之存
    在，致使無從形成有罪之確信，根據「罪證有疑，利於被告」之證據法則，即不
    得遽為不利被告之認定（參照最高法院七十六年度臺上字第四九八六號判例）。
    公訴人認被告己○○涉有前述強盜罪嫌，無非係以被害人丁○○、丙○○、戊○○之指訴為其論據，訊據被告己○○堅詞否認有前述強盜犯行，辯稱：伊是在不
    知情下與乙○○一起去的，乙○○有時說要去吃東西，有時說要去討債，伊不知
    道乙○○要去搶劫，知道以後乙○○威脅要打伊，伊因害怕而不得不跟他去，但
    沒有動手參與行搶等語。
三、經查：
  (一)同案被告乙○○堅詞陳稱被告己○○不知道其要強盜他人財物之情，而依被害人
    丁○○於原審調查時指稱：當天我跟女朋友要騎車走時，感覺後面有一台機車靠
    近，乙○○拿出槍來，對我跟我女朋友中間射擊一發子彈，我有看到彈殼，他距
    離我約一步的距離，用槍指著我，叫我將手機拿出來，我被他嚇到，會害怕，就
    將手機給他，他又用槍指著我女友，問她有沒有手機也要交出來，我說我女友沒
    有，他說他要跑路，就騎車走了，當時他後面有載一個女生，整個過程中，那個
    有抬頭看我跟乙○○交談，她應該聽得到我們的交談內容，因為距離很近，我感
    覺乙○○很敢，因為他那時是用台語講，講的很大聲等語（原審卷第六十頁）；
    及被害人戊○○於原審調查時指稱：當天九點五十左右，我出去要打電話給同學
    ，我拿手機出來講，在萬板路時我聽到機車的聲音，乙○○問我在巷口有沒有跟
    人家打架，我說沒有，就沒理他繼續走，乙○○就拿出一支槍，抵著我的左胸部
    ，我很害怕，他問我打電話給誰，我說打給同學他就將我的手機搶走，還要我帶
    他到我家，我走前面，他騎機車在後面，我不注意時他就騎走了，當時他機車後
    面載著一個女孩子，行搶過程中後座的女孩子都沒說話，她都趴在乙○○的後面
    ，整個臉都沒有讓我看到，但有聽到我們二人的交談，距離很近等語（原審卷第
    五十六頁），雖可證明同案被告乙○○於持玩具手槍強盜被害人丁○○、戊○○
    之行動電話時，被告己○○亦乘坐於同案被告乙○○之機車後座，然被告己○○
    與同案被告乙○○本為男女朋友，被告己○○讓同案被告乙○○騎乘機車搭載外
    出，本屬平常，究難遽認其對同案被告乙○○於外出途中所為任何行為必定事先
    知情、合謀，況且依被害人丁○○、戊○○上開指陳，被告己○○於同案被告乙○○行強過程中，均係躲藏在同案被告乙○○背部，充其量僅露出眼睛，並未逞
    凶助勢或張望把風，亦無出手拿取被害人行動電話之行為，亦徵其應無參與同案
    被告乙○○行搶之共同犯罪意思及行為分擔，雖坐於機車後座之被告己○○對於
    同案被告乙○○當場持玩具手搶向被害人丁○○、戊○○施以脅迫而強盜行動電
    話之行為，要難諉為不知，惟被告己○○對同案被告乙○○之前述犯行並無制止
    之義務，縱認其係在現場目睹整個經過，亦難以其未出言制止，即認其與同案被
    告乙○○間有犯意聯絡及行為分擔。
  (二)又依被害人丙○○於原審調查時指稱：約六點十分時我要回家，乙○○出來攔車
    ，比對街的ＫＴＶ門口，說有小姐要坐車，我就調頭，小姐（即被告己○○）上
    車後我本來要開車，小姐叫我等一下，說他朋友要上車，等了五分鐘左右，乙○○就從對街跑過來上來，小姐坐在右後面，男的坐在左後面，他一上車後手上就
    有拿一把槍，因為我幫他開門時剛好被我看到，所以我當時就知道他有帶槍，他
    叫我往板橋方向走，當時他尚未用槍抵著我，我在開車時他說「你把手機給我，
    你不要怕，我會還你」，因為我知道他有槍，所以我會怕，我以為他要借打電話
    ，就將我的手機借給他，我還是往板橋方向走，沒多久他就將手機還我了。我走
    到中山路時乙○○叫我左轉，靠邊停，小姐先下車，他叫我繼續往前走，後來在
    巷子繞了二圈後，在中山路叫我靠邊停，他用台語跟我講說，他今天不方便，叫
    我將身上所有的錢都給他，我本來想反抗說我身上沒有錢，但此時他就用槍抵著
    我的腰，那時他坐在後座中間，我就將我身上的現金、銅板、手機給他，我拿給
    他時他看到的手上有載一個戒只，他叫拿給他，我只好拿給他，他叫我快走不要
    回頭看，我就走了等語（原審卷第六十二頁），足見同案被告乙○○向被害人丙○○攔車，係為搭載被告己○○至板橋，而同案被告乙○○於嗣後持玩具手槍強
    盜被害人丙○○之財物時，被告己○○既已下車，自難謂其對於同案被告乙○○
    之行為有何認識或參與可言，雖被害人丙○○指稱同案被告乙○○於上車之時手
    上持有一把玩具手槍等情，然同案被告乙○○於被告己○○下車前，均未持該把
    玩具手槍指向或抵住被害人丙○○，甚至於開口向被害人丙○○借行動電話時，
    亦稱「你把手機給我，你不要怕，我會還你」，且於借用後果將行動電話交還予
    被害人丙○○，益徵同案被告乙○○仍慮及同在車上之被告己○○，而未為任何
    強盜之不法行為，是被告己○○辯稱不知情等語，應堪採信。
四、綜上所述，被告己○○雖於同案被告乙○○強盜被害人丁○○、戊○○財物時，
    受載於機車後座，或於同案被告乙○○強盜被害人丙○○財物時，曾先行共同搭
    乘該部計程車，惟被告己○○均未實際為任何強盜行為之實施，亦無證據足為證
    明被告己○○確與同案被告乙○○基於共同之犯意聯絡及行為分擔而前往把風，
    被告己○○既為同案被告乙○○之女友，偶然在場亦屬平常，自難僅憑被害人丁○○、戊○○、丙○○之指述，即遽認被告己○○有與同案被告乙○○共同強盜
    之犯行。此外，復查無其他積極證據足證被告己○○有公訴人所指之強盜犯行，
    不能證明其犯罪。
五、原審以不能證明被告己○○有強盜之犯意聯絡或行為分擔而諭知無罪，經核並無
    不合，檢察官上訴意旨仍執陳詞認被告己○○應構成強盜罪之共同正犯，指摘原
    判決不當，為無理由，應予駁回。
據上論斷，應依刑事訴訟法第三百六十八條，判決如主文。
本案經檢察官鄭富銘到庭執行職務。
中　　　華　　　民　　　國　　　九十三　　　年　　七　　月　　二十八　　日
                              臺灣高等法院刑事第十八庭
                                  審判長法  官　吳　　　敦
                                        法  官  張　傳　栗
                                        法  官  梁　宏　哲
右正本證明與原本無異。
如不服本判決，應於收受送達後十日內向本院提出上訴書狀，其未敘述上訴理由者，
並得於提起上訴後十日內向本院補提理由書狀（均須按他造當事人之人數附繕本）。
                                        書記官　劉　貞　達
中　　　華　　　民　　　國　　　九十三　　　年　　七　　月　　二十八　　日
